臺灣高等法院臺中分院刑事判決　　　　　民國九十四年度上更(二)字第六十四號
　　上　訴　人
　　即　被　告　乙○○
　　選任辯護人　張居德
右上訴人因違反毒品危害防制條例案件，不服臺灣南投地方法院中華民國九十二年九
月二十六日第一審判決（民國九十二年度訴字第五一八號，起訴案號：臺灣南投地方
法院檢察署九十年度偵字第四○○七號、九十一年度偵緝字第一四○、一四一號），
提起上訴，本院判決後，經最高法院第二次發回更審，本院判決如左：
    主      文
原判決關於販賣第二級毒品暨其應執行刑部分均撤銷。
乙○○連續販賣第二級毒品，處有期徒刑柒年陸月，販賣第二級毒品所得之新臺幣肆
仟元及茶葉伍拾台斤均沒收，如全部或一部不能沒收時，新臺幣部分以其財產抵償之
 ，茶葉部分追徵其價額。
其他上訴駁回。
本判決第二項所處之有期徒刑柒年陸月，與上訴駁回部分所處之有期徒刑壹年陸月、
捌月，應執行有期徒刑玖年。
    事      實
一、乙○○意圖營利，基於販賣第二級毒品甲基安非他命（以下簡稱為甲基安非他命
    ）之概括犯意，於附表(一)(1)、(2)、(3)所示之時間、地點、方法連續販賣第二級毒
    品甲基安非他命予各該欄所示之吳永展、鄭孟源。
二、乙○○又另行起意，基於轉讓海洛因之概括犯意，先於民國（下同）九十年八月
    二十日其友人孫玉娟入所接受強制戒治之前數日，於行經南投縣南投市時，在車
    內，連續多次無償提供海洛因予孫玉娟施用；復承繼前揭轉讓海洛因之概括犯意
    ，並另行起意，基於轉讓甲基安非他命之概括犯意，於孫玉娟接受強制戒治執行
    後，為求范鈺娸之歡心，遂於同年十、十一月間，連續多次無償提供海洛因及甲
    基安非他命予范鈺娸，於南投市○○路二八九之一號八樓同居處所等處施用。
三、乙○○先後於下列時、地為警查獲：
 (一）同年四月二十三日十七時三十分許，警方持搜索票在南投縣名間鄉東湖村山腳
      巷番仔寮段案外人陳利同所有之鐵皮屋查獲乙○○，並在其所駕駛之車號ＱＬ
      －三五六八號紅色自用小客車上扣得如附表(三)編號、、所示之物。
（二）同年六月十八日二十一時三十分許，在南投市○○○路二九一號「富林頓汽車
      旅館」八○一四號房查獲，扣得如附表(三)編號、所示之物。
（三）同年十一月十日十一時許，在南投市○○里○○○路二八九之一號門前查獲，
      並由乙○○所持有之香菸盒內，扣得如附表編(三)號所示之物；隨後於上揭租
      屋處扣得如附表(三)編號、、、所示之物（另扣得未含毒品成份之白粉
      三包，合計淨重十一點一○公克、包裝重零點八二公克）；又在范鈺娸所有之
      車牌號碼Ｗ八－四○○八號車上扣得如附表(三)編號所示之物。
四、案經南投縣政府警察局南投分局報請臺灣南投地方法院檢察署檢察官偵查起訴。
    理      由
壹、程序方面：
一、按「證人保護法」於八十九年二月九日業經總統公布，而於同月十一日施行，該
    法第十一條第一項至第三項規定：「有保密身分必要之證人，除法律另有規定者
    外，其真實姓名及身分資料，公務員於製作筆錄或文書時，應以代號為之，不得
    記載證人之年籍、住居所、身分證統一編號或護照號碼及其他足資識別其身分之
    資料。該證人之簽名以按指印代之。載有保密證人真實身分資料之筆錄或文書原
    本，應另行製作卷面封存之。其他文書足以顯示應保密證人之身分者，亦同。前
    項封存之筆錄、文書，除法律另有規定者外，不得供閱覽或提供偵查、審判機關
    以外之其他機關、團體或個人」，又依同法第三條規定：「依本法保護之證人，
    以願在檢察官偵查中或法院審理中到場作證，陳述自己見聞之犯罪或流氓事證，
    並依法接受對質及詰問之人為限」，再依同法第十一條第四項規定：「對依本法
    有保密身分必要之證人，於偵查或審理中為訊問時，應以蒙面、變聲、變像、視
    訊傳達或其他適當隔離方式為之。於其依法接受對質或詰問時，亦同」，故縱使
    符合證人保護法第二條規定而適用同法第十一條規定得將秘密證人姓名保密之案
    件，亦必須以秘密證人願意在檢察官或法院審理中到場作證，並依法接受對質及
    詰問之人為限。上開立法意旨揭示，縱使有以將秘密證人名字保密之必要，仍必
    須保障被告請求詰問證人及與證人對質之訴訟權始有證據能力，合先敘明。
二、本件被告所涉犯之販賣毒品罪名，均屬最輕本刑為三年以上有期徒刑之罪，依證
    人保護法第二條第一款規定，自得適用證人保護法上開規定，被告辯護人於本院
    前審認本案秘密證人Ａ２並無適用證人保護法之必要云云，顯屬無據。又秘密證
    人Ａ２於原審到庭在被告辯護人在場時，接受法官訊問而為證詞，於本院前審復
    依被告辯護人聲請而到庭，透過變音處理接受被告辯護人交互詰問，故秘密證人
    Ａ２之證詞，應有證據能力。
貳、罪責認定方面：
一、訊據上訴人即被告乙○○矢口否認涉有右揭犯行，辯稱：伊僅有施用毒品，但沒
    有販賣或轉讓毒品，證人鄭孟源只是託伊載茶葉，不認識吳永展、楊錦松；孫玉
    娟、范鈺娸是一起出錢買來一起吸食，並不是轉讓各等語。辯護人為被告辯護稱
    ：證人吳永展於警詢及檢察官偵訊中，就購買次數、購買金額等細節，所述前後
    不一，且於本院前審結證稱不認識被告，未向被告買安非他命，並稱是警察要伊
    咬被告，筆錄是警察寫好叫伊簽名的。證人鄭孟源歷次供述中，對於購買時間、
    金額、數量及如何以茶葉與被告互易毒品等與販賣有關事項，前後矛盾，即在距
    案發較近之警訊時，尚無法明確供述向被告購買毒品之時間及數量等細節，卻在
    偵審不斷增加供述內容，並突然憶起購毒之時間及次數，有違經驗法則。證人孫
    玉娟、范鈺娸於九十一年十一月六日原審供證稱：「我們都一起吸食」、「被告
    有在用海洛因，我就跟被告一起用。我想吃毒品，沒有毒品時，被告會給我，被
    告身上沒有錢時，我有錢時，會一起出去買來吃，那時我們已經在一起了：：」
    被告與孫、范二人確屬男女朋友關係，同居共財，縱曾出錢買毒品與其二人一同
    施用，要與擴散毒源之立法意旨不合，僅成立幫助施用毒品云云。
二、經查：
　（一）證人吳永展於九十年五月十九日警訊時證稱：「我是向他拿安非他命，第一
        次是在八十九年十一月初左右在名間鄉中正村頂部巷坑仔媽。第二次是在十
        一月中旬左右，在名間鄉中正村頂部巷坑仔媽。共計二次均是購買安非他命
        ，安非他命每小包購買新台幣一千元。」（見偵字第二○五三號卷第三三頁
        ）「（綽號阿松使用何種交通工具？是否每次均使用該交通工具？）他都是
        駕駛奧斯摩比紅色，車號我不知道。是的沒錯。」（見同上偵字卷第三三頁
        ）。九十年七月二十七日經檢察官拘提到庭並命具結後，證稱：「（何時開
        始向乙○○買毒品？）去年（按指八十九年）十一月初，在我家附近上坑仔
        媽公園交易，買壹仟元一小包，重量不詳。」（同上卷第一七七頁反面）「
        （如何聯絡？）打0000－000000號電話，用我0000－000
        000手機與他聯絡。」「（向他買過幾次？）三次。」（見同上卷第一七
        八頁）「（第二次是何時？）十一月初至月底共買三次，第二次是十一月中
     旬，在同地點，用同樣方式，也是買一小包一千五百元，第三次是十一月下
        旬，也是同地點，買一仟元。」「（乙○○如何至坑仔媽公園交付毒品給你
        ？）開紅色奧斯摩比的車。」「（當場現金交易？）是。」（見同上卷第一
        七七、一七八頁）。於九十三年三月十一日本院前審時，證稱：毒品是向綽
        號「高明」者買的。警訊是警察要伊如此說的云云（見上重訴字第六五號第
        一三四頁）。本院審酌：(1)證人吳永展於警訊時證稱：與被告沒有任何糾紛
        及仇恨（見前揭偵查卷第三五頁），自無設詞誣陷被告之必要。(2)被告於九
        十年四月二十三日十七時三十分許，在南投縣名間鄉東湖村山腳巷番仔寮段
        鐵皮屋為警查獲時，即係駕駛車牌號碼ＱＬ─三五六八號紅色奧斯摩比自小
        客車前往該處已如前述，核與證人吳永展右開所證稱被告係以駕駛紅色奧斯
        摩比的車為交通工具一節相符。(3)證人吳永展曾涉犯毒品危害防制條例之案
        件，而有施用毒品之犯行，此有臺灣高等法院被告全國前案紀錄表一份在卷
        足稽。是以，足見上述證人吳永展於警、偵查時之證稱向被告購買毒品甲基
        安非他命一節應屬真實，應堪採信。(4)證人吳永展於本院前審到庭雖改稱安
        非他命係向綽號「高明」者所購買，並非向被告所購買，伊亦不認識被告，
        伊於警訊、偵查雖有供稱向被告購買毒品，係警察要求伊如此說的，並說供
        稱向被告買毒品係因認為這樣在檢察官面前比較紅，比較不會有麻煩各等語
        （見本院上訴審卷第一三四至一三七頁），惟證人吳永展於九十年五月十九
        日接受警詢後，檢察官傳喚於九十年六月二十九日到場作證，吳永展經合法
        傳喚未到，檢察官核發拘票，於九十年七月二十七日拘提到庭。如吳永展係
        配合警方查案而供出被告販賣甲基安非他命，則吳永展於檢察官傳喚時，應
        即到場作證，不會於檢察官命拘提時，不得已再到場作證。況吳永展於警訊
        後時隔二月餘之偵查中，仍證稱向被告購買甲基安非他命，且於偵查中亦無
        警察在旁示意，證人仍為此證述。即吳永展於本院前審作證時，亦證稱檢察
        官偵訊時，承認向被告買三次甲基安非他命，是出於自己的意識 (見本院上
        訴字卷第一四六頁），足徵證人確實有向被告購買毒品無訛。證人吳永展於
        本院前審改稱並未向被告購買毒品，並證稱：毒品是向綽號高明者購買，是
        朋友廖志斌介紹，廖志斌帶伊去向高明買一、二次，其餘是自己去找高明買
        ，自己買幾次忘了。都是去華山那邊一個叫中鋼，約在馬達邊門口等，高明
        就開車過來。向高明買毒品好幾年，約二、三年，最後一次是九十一年初。
        高明沒有跟伊說話，沒有下車，拿了東西就走，車上有他太太等語，證人吳
        永展證稱於二、三年間購買毒品，均係向高明者購買，且均約在華山中鋼門
        口交易毒品，未曾與高明講話等情，不合情理，難予採信。(5)證人吳永展於
        警訊中證稱向被告購買二次，於偵查中證稱購買三次，本院認難期施用毒品
        者對其購買毒品之次數詳細記憶，故依罪疑惟輕原則，以證人吳永展於警訊
        所證稱之二次為準，亦即如附表(一)編號(1)之所示。
　（二）證人鄭孟源於九十年六月六日警訊中證稱：伊以竊得之茶葉向被告換取二錢
        甲基安非他命，並有告知被告茶葉之來源，被告平日駕駛紅色奧斯摩比自用
        小客車等情（見偵字第二○五三號卷第五七、五八頁）；於九十年六月偵查
        中亦結證稱：「（問：何時開始向他【按指被告】買甲基安非他命？）九十
        年一月間開始，在一月下旬，農曆年間，在他仁和村住處附近，好像仁和路
        的北二高工地橋下，向他買一仟元一小包甲基安非他命，當場給付現金，是
        在某天下午，我用我0000－000000號手機打電話給他，我的是易
        付卡打他0000－000000號電話。（問：第二次何時？何地買？）
        在二月下旬某日傍晚，在同地點交易，即仁和村北二高工地旁的圳邊，這次
        也是一仟元一小包，重量不知道。----（問：第三次呢？）在三月中旬某日
        晚上十點多，我用公用電話打他○九三九之手機、交易地點也相同，此次我
        拿一包茶葉跟他換一錢的甲基安非他命，茶葉重約六十公斤，茶葉價值約一
        萬八千元。----（問：他與你交易毒品開何車？）開紅色「奧思摩比」轎車
        。----（問：換毒品之茶葉在南田路偷來的？）是。」等語（見同上偵卷第
        一一四頁反面至第一一六頁）；於九十一年二月二十五日檢察官偵訊時，亦
        結稱有向被告買安非他命三、四次，拿茶葉與被告換毒品等語（見偵字第四
        ○○七號卷第四六頁），於九十二年一月十五日原審調查時亦結證稱以茶葉
        五十台斤向被告換取一錢甲基安非他命等情，並證稱：「（問：九十年四月
        二十三日有無竊取楊呈舜所有之茶葉五十台斤？）有。----（問：認識被告
        ？）認識。在超商買東西遇到，才做朋友的。（問：有無跟他購買毒品？）
        有。（問：買什麼？）甲基安非他命。（問：幾次？）三、四次。時間太久
        ，記不得了。（問：在那裡買？）都在名間高速公路下。照我警訊筆錄所載
        。經過一年多我也記不得了。（問：買的時間？）九十年一月，二月、三月
        每個月一次，三月底到四月份都還有買。（問：每次買多少錢？）買一錢的
        份量，約三、四千元。（問：有無在九十年四月二十三日上午二時左右將竊
        取楊呈舜之茶葉向乙○○換安非他命？）有。（問：換多少？）約兩錢的份
        量。（問：你如何將茶葉拿給被告？）我用機車載到一定的地點，被告開汽
        車來載。被告被抓時，才說那包茶葉是我的，我承認茶葉是我的，但是我跟
        被告換藥的。----（問：被告如何跟你交易？）被告都開紅色的車（音似奧
        斯模比）一個人過來。----（問：你是否因茶葉這件事而怨恨被告？）沒有
        。（問：與被告有無恩怨？）無恩怨。」等語（見原審卷(二)第八至十一頁）
        。本院審酌：(1)證人鄭孟源證稱：與被告並無恩怨等語，應無設詞誣陷被告
        之必要。(2)被告於九十年四月二十三日十七時三十分許，在南投縣名間鄉東
        湖村山腳巷番仔寮段鐵皮屋為警查獲時，即係駕駛車牌號碼ＱＬ－三五六八
        號紅色奧斯摩比自小客車前往該處（見偵字第二○五三號卷第五頁、第十二
        頁反面、第十六頁），核與證人鄭孟源右開所證稱被告係以駕駛紅色「奧斯
        摩比」轎車前往交易毒品一節相符，足徵證人鄭孟源證稱向被告購買安非他
        命一節應屬真實，堪予採信。(3)鄭孟源因於九十年四月二十三日上午一時許
        ，在南投縣名間鄉○○路二之一號楊呈舜住處，趁借宿之機會，竊取楊呈舜
        所有之茶葉約五十臺斤等案件，業經原審法院以九十年度易字第四二二號刑
        事判決判處有期徒刑一年六月確定，有該院上開判決書在卷可佐，參諸證人
        鄭孟源於警訊中業已證稱曾告知被告茶葉之來源，且證人鄭孟源並非經營販
        賣茶葉者，何來大批茶葉，況為何於深夜搬運大批茶葉？足徵被告應明知鄭
        孟源持有之該茶葉為來路不明之贓物。(5)證人鄭孟源雖於原審調查時對於其
        向被告購買甲基安非他命之次數、時間、價格、重量等細節已遺忘，然證人
        鄭孟源曾涉犯毒品危害防制條例之案件，而有施用毒品之犯行，此有臺灣高
        等法院被告全國前案紀錄表一份在卷足稽；按吸毒之人經常購買毒品，則其
        購買毒品之行為已為日常生活之一部分，一般而言實難記憶何時、何地，購
        買次數幾次明確，而僅能就記憶所及之大概為陳述，此乃人之常情。鄭孟源
        雖於本院調查時對於其向被告購買甲基安非他命之次數、時間、價格、重量
        等細節已遺忘，亦為常情，尚不足據此認定其證詞係屬子虛，故應以證人鄭
        孟源於檢察官偵訊時之供述較為可採，亦即於附表(一)編號(2)、(3)所示時地，
        連續向被告購買甲基安非他命共計三次。
　（三）政府查緝毒品甚嚴，使毒品甲基安非他命均益趨量微價高，販賣者率有暴利
        可圖；又販賣毒品者，非可公然為之，亦無公定之價格，不論任何包裝，均
        可任意分裝增減分量，而每次買賣之價量，亦可能隨時依雙方間之關係深淺
        、資力、需求量及對行情之認知、來源是否充裕、查緝是否嚴緊，購買者被
        查獲時供述購買對象之可能性風險之評估等，因而異其標準，並機動調整，
        非可一概而論，販賣之利得除經坦承犯行或價量俱臻明確外，委難察得實情
     ，販賣之人從價差或量差中牟利方式雖異，其意圖營利之非法販賣行為則一
        。本件被告自始否認販賣甲基安非他命犯行，且上開證人吳永展、鄭孟源亦
        不知被告販入毒品之成本為何，致無法查得販賣之實際利得為何，惟被告與
        吳永展、鄭孟源並非至親，當無可能甘冒重典而依購入價格轉售而毫無利得
        ，是其有營利之意圖，要無疑義。又被告販賣毒品所得，本院依罪疑唯輕法
        則，以有利被告之認定，就販賣所得分別認定如附表(一)(1)、(2)、(3)所得利益
        欄之所示。
三、轉讓甲基安非他命部分及海洛因部分：
（一）證人孫玉娟於九十年十二月十四日偵查中證稱：「（問：你是不是跟乙○○是
      男女朋友？）是的，進去關前半年在一起。（問：你的毒品是乙○○提供給你
      的？）有，進去關前幾天提供海洛因，約三、四次，是香菸中放海洛因給我吸
      ，在車上邊開邊吸，在南投市。」等語（見偵字第四○○七號卷第四○頁反面
      ）。雖證人孫玉娟於九十一年十一月六日原審審理時翻異前詞，另證稱：「（
      問：九十年八月二十日前幾天被告有無在南投市提供海洛因給你？）沒有。（
      問：被告有無拿海洛因或甲基安非他命給你？）沒有。（問：提示偵查卷四○
      ○七號第四○頁訊問筆錄有何意見？【告以要旨】）我那時我去找被告，我們
      都一起吸食，我是自己帶藥過去，剛進去勒戒，人有點神智不清，問我什麼我
      也不清楚。」各等語（見原審卷(一)第一三七至一三八頁）。惟查：(1)證人孫玉
      娟既自承其與被告為男女朋友，自無設詞攀誣被告之可能。(2)證人孫玉娟係從
      九十年八月二十日起開始接受強制戒治之執行，此有關於孫玉娟之法務部全國
      檢察官線上查詢人犯在監所最新資料報表一紙在卷可憑，其於九十年十二月十
      四日接受檢察官訊問時，已執行強制戒治將近四個月，故其於原審調查時上開
      所證稱：「剛進去勒戒，人有點神智不清，問我什麼我也不清楚。」云云，顯
      與事實不符。(3)又本案證人孫玉娟於偵查中均明確供稱係由被告免費提供渠施
      用，故被告確實有無償轉讓毒品供渠施用之犯行甚明。證人嗣後於原審供稱有
      時亦有出錢購買云云，顯屬迴護被告之詞不足採信。(4)且被告又承認九十年十
      一月十日為警於其身上查扣得之海洛因二包係為其所用，足證被告有施用海洛
      因，並持有海洛因，足以作為被告轉讓海洛因給孫玉娟之佐證。
（二）證人范鈺娸於九十牛十一月十五日檢察官偵查時證稱：「（問：與乙○○是什
      麼關係？）是我男朋友，認識半年多，同居一個多月。（問：你是否與他同居
      在南投市○○○路二八九之一號？）是的。----乙○○免費提供甲基安非他命
      及海洛因給我，我因為他提供毒品，我就跟他同居，同居地點有換過，現在查
      獲地點是同居一、二禮拜。」各等語（見偵字四○○七號卷第二四頁反面至第
      二六頁）；其於九十一年十一月六日原審調查時亦證稱：「九十年八月到十一
      月間左右是否有跟被告一起在南投市○○路二八九之一號八樓住？）有住過，
      約住一、兩個月，那中間我們還有到朋友家住，而且我們家都有一些人經常出
      入。  ----（問：那段時間是否跟被告同居？）對。（問：是否因被告提供毒
      品給你，才跟被告同居？）那是因先認識孫玉娟，他先跟被告在一起，孫玉娟
      跟被告吵架，孫玉娟去我住的地方找我，住我那邊兩、三天，他問我要不要吃
      甲基安非他命，我好奇才吃，後來孫玉娟也會帶被告去我家，還有一些朋友，
      後來孫玉娟就被抓，他有些東西放我家，被告就去我家找我，跟我解釋孫玉娟
      為何被抓，後來就跟被告漸漸有在見面，後來被告有在用海洛因，我就跟被告
      一起用。我想吃毒品，沒有毒品時，被告會給我，被告身上沒有錢時，我有錢
      時，會一起出去買來吃。那時我們已經在一起了。（問：跟被告要毒品時，被
      告有無收你錢？）沒有。（問：他是免費提供給你吃？）因我們兩個在一起。
      （問：給過你幾次？）我吃兩個多月，不知有幾次，忘了。時間就是被告漸漸
      去我們家，我們兩個在一起，大概九十年十月開始。」各等語（見原審卷(一)第
      一四一頁）。本院審之：(1)證人范鈺娸自承其與被告曾係同居之男女朋友關係
      ，自無誣陷被告之必要。(2)范鈺娸曾涉犯毒品危害防制條例之案件，而有施用
      第一、二級毒品之犯行，此有臺灣高等法院被告全國前案紀錄表一份在卷足稽
      。是以，顯見上述證人范鈺娸於檢察官偵查及於本院前審調查時之證詞應屬真
      實，堪予採信。(3)本案證人范鈺娸於偵查中均明確供稱係由被告免費提供渠施
      用，證人范鈺娸甚至供稱因被告提供毒品供其施用而與被告同居，故被告確實
      有無償轉讓毒品供渠施用之犯行甚明。證人嗣後於原審供稱有時亦有出錢購買
      云云，顯屬迴護被告之詞不足採信。(4)且被告又承認九十年十一月十日其身上
      查扣得之海洛因二包係其所用。復於九十年十一月十日為警於南投市○○里○
      路二八九之一號范鈺娸租屋處查獲甲基安非他命十三包，而范鈺娸既稱與被告
      同居，則前開查獲之海洛因及甲基安非他命顯足認定被告確有施用海洛因、甲
      基安非他命，並持有海洛因、甲基安非他命，轉讓給范鈺娸之佐證，至為顯然
      。故被告連續多次轉然甲基安非他命、海洛因與范鈺娸之犯行堪可認定。
（三）被告辯護人雖辯稱男女同居共財，共同購買毒品施用，不應成立轉讓毒品罪名
      云云，惟：(1)按同財共居之人施用毒品，究竟有無成立轉讓毒品罪名，應視該
      毒品所有人是否有轉讓毒品所有權之意思而定，若未經所有人同意而由施用者
      自行拿取，亦不生轉讓毒品問題，然如經所有人同意轉讓毒品所有權供施用者
      施用，不論係由所有人交付或施用者自行拿取，均應成立轉讓毒品罪責。(2)本
      案證人孫玉娟、范鈺娸於偵查中均明確供稱係由被告免費提供渠二人施用，證
      人范鈺娸甚至供稱因被告提供毒品供其施用而與被告同居，故被告確實有無償
      轉讓毒品供渠二人施用之犯行甚明。證人二人嗣後於原審供稱有時亦有出錢購
      買云云，均應屬迴護被告之詞不足採信。
（四）另有如附表(三)所示之物案可證，其中附表(三)編號、、、所示之物品，
      經送請法務部調查局鑑定之結果，確含有第一級毒品海洛因；附表(三)編號所
      示物品，經送請內政部警政署刑事警察局鑑定之結果，確含有第二級毒品甲基
      安非他命無訛，此分別有法務部調查局九十年五月三十日陸(一)字第九○一六
      七三二一號、九十年七月十七日陸(一)字第九○一七四七八七號、九十年十二
      月十三日調科壹字第○九一二三○二六三五○號、（南投地檢署九十一年一月
      十日收文）調科壹字第○九一二三○一六三四○號日鑑定通知書各一份，及內
      政部警政署刑事警察局九十年八月七日刑鑑字第一四九四五三號鑑驗通知書一
      份在卷足稽（見偵二○五三號卷第二三○至二三二頁）。又被告承認九十年十
      一月十日其身上查扣得之海洛因二包係其所用。且九十年十一月十日為警於南
      投市○○里○路二八九之一號范鈺娸租屋處查獲甲基安非他命十三包，而范鈺
      娸既稱與被告同居，則前開於范鈺娸住處查獲之甲基安非他命顯足認定被告所
      有，則被告有確實有施用海洛因、甲基安非他命，並持有海洛因、甲基安非他
      命，並可以作為被告轉讓甲基安非他命、海洛因給范鈺娸、孫玉娟之佐證。要
      無疑義。
四、綜上所述，被告所辯顯係事後卸責之詞，不足採信；其辯護人所為上開辯護，或
    為個人意見之詞，或與事實不合，亦難採信。被告右揭犯行，事證明確，應予依
    法論科。
五、按海洛因、甲基安非他命分別為毒品危害防制條例第二條第二項第一、二款所規
    定之第一、二級毒品，又以相當價值之實物與毒品交換互易，即屬買賣之行為。
    核上訴人即被告就附表(一)(1)、(2)、(3)所示犯行，係犯毒品危害防制條例第四條第
    二項之販賣第二級毒品罪；另無償提供海洛因、安非他命予范鈺娸部分所為，係
    犯同條例第八條第一項之轉讓第一級毒品罪；另無償提供甲基安非他命予孫玉娟
    、范鈺娸之犯行，係犯同條例第八條第二項之轉讓第二級毒品罪；另被告如附表
    (二)編號(3)所示之故買證人鄭孟源所竊得之茶葉部分，另犯刑法第三百四十九條第
    二項故買贓物罪。且：(1)被告販賣第二級毒品甲基安非他命，及轉讓第一、二級
    毒品海洛因、甲基安非他命前之持有海洛因、甲基安非他命之行為，其持有之低
    度行為，分別為販賣及轉讓之高度行為所吸收，均不另論罪。(3)被告上開多次販
    賣第二級毒品之犯行，及多次轉讓第一級毒品海洛因、多次轉讓第二級毒品甲基
    安非他命之犯行，均時間緊接、手法相同、所犯為構成要件同一，顯係基於概括
    犯意為之，均應分別依連續犯規定論以一罪，並加重其刑。其中販賣第二級毒品
    部分，法定刑為無期徒刑部分，依法不得加重。(4)被告如附表(一)所示連續販賣第
    二級毒品罪與故買贓物罪間，係以一行為同時觸犯二罪名，為想像競合犯，應從
    一重依販賣第二級毒品罪論處。(5)被告所犯上開三罪，犯意各別，行為互殊，罪
    名不同，應分論併罰。
六、關於被告連續轉讓第一級、第二級毒品部分，原審判決依毒品危害防制條例、第
    八條第一項、第二項，刑法第十一條前段、第五十六條之規定，並審酌被告犯罪
    之動機、目的、手段、轉讓海洛因、安非他命之次數、對國民健康所生危害、犯
    後飾卸諉過之態度等一切情狀，分別量處被告有期徒刑壹年陸月、捌月，核其認
    事用法、量刑均無不當，被告就此部分上訴仍否認犯罪，為無理由，應予駁回。
七、另關於被告販賣第二級毒品部分，原判決予以論罪科刑，固非無見，惟：１、被
    告如附表(一)編號(1)所示販賣甲基安非他命予證人吳永展之犯行，應認定為二次，
    原審認定為三次，尚有未洽。２、被告如附表(一)編號(4)所示之犯行，因犯罪不能
    證明，原審判決認事證明確，被告有此犯行，認事亦有未洽。３、另扣案如附表
    (三)編號所示之甲基安非他命十三包是在范鈺娸租處查獲，被告否認為其所有，
    亦無證據證明係被告販賣所用，原審於被告販賣甲基安非他命罪下諭知沒收銷燬
    ，亦有未恰。４、原審判決據上論斷欄贅引刑法第三十條第一項。被告上訴否認
    有販賣甲基安非他命犯行，其上訴非全無理由，且原判決關於販賣甲基安非他命
    部分有上開瑕疵，應由本院就此部分及定應執行刑部分撤銷改判。爰審酌被告販
    賣毒品謀取高利之犯罪動機、販賣甲基安非他命之次數、對國民健康所生危害、
    犯後仍飾卸諉過之態度等一切情狀，量處如主文第二項所示之刑。並就撤銷改判
    所處主刑部分與前揭駁回上訴部分所處之刑部分，定其應執行刑為有期徒刑玖年
    。
八、扣案如附表編號所示之甲基安非他命十三包，並無證據證明係被告所持有或所
    有，不宜於本案判決諭知沒收。扣案如附表(三)編號、、、、所示之海
    洛因及甲基安非他命，已由原審法院九十一年度訴字第一二七號刑事判決宣告沒
    收銷燬之，扣案如附表(三)編號所示之分裝袋一包，亦已由該判決宣告沒收；且
    上開之物已分別經檢察官處分沒收銷燬及沒收，此有本院前揭判決書及臺灣南投
    地方法院檢察署檢察官民國九十二年二月十三日投檢榮執明字第二四四八號扣押
    沒收物品處分命令影本在卷可佐，故不另為沒收銷燬及沒收之諭知。至扣案未含
    毒品成份之白粉三包（合計淨重十一點一○公克、包裝重零點八二公克），並非
    違禁物，自不得宣告沒收銷燬之。另扣案之天秤一臺、大型分裝塑膠袋十包、小
    型分裝塑膠袋五十包等物，被告供稱並非其所有，亦無積極證據足以證明係被告
    所有之物；扣案之手機一支、行動電話晶片三片、便條紙二張、手機送條取件單
    一張等物，被告雖於本院前審調查時供稱為其所有，惟並無積極證據足以證明係
    供被告犯本件犯行所用之物，均不另為沒收之諭知。至於被告販賣甲基安非他命
    之所得現金四千元及茶葉五十臺斤，雖未扣案，但不能證明已經滅失，均仍應依
    毒品危害防制條例第十九條第一項之規定宣告沒收，如全部或一部不能沒收時，
    茶葉部分追徵其價額，新臺幣部分以其財產抵償之。
參、無罪及不另為無罪諭知部分：
一、公訴意旨雖另稱：１、被告乙○○於八十九年十一月間，在南投縣名間鄉中正村
    上坑仔媽公園販售甲基安非他命一次予吳永展。２、又於九十年間中某日，與范
    鈺娸販售重量不詳之甲基安非他命予Ａ２三次得利即附表(一)編號４所示。認被告
    涉犯上開販賣甲基安非他命之犯行云云。公訴人認被告涉犯上開犯行，無非以吳
    永展、Ａ２之證詞，及有扣案之毒品等物，為其論據。但上訴人即被告乙○○堅
    決否認有上開犯行，辯稱：伊不認識Ａ２。被告辯護人為被告辯護稱：證人Ａ２
    於警訊、偵查中及法院審理時之證詞，前後岐異，顯有瑕疵。證人Ａ２於九十年
    十月十一日警訊筆錄僅稱有綽號「小柒」女子向其兜售毒品，並未指述被告販賣
    。Ａ２在偵查與原審供述，對於購買數量、金額、聯繫方式等有關販賣毒品重點
    事項，供述前後不一各等語。
二、按犯罪事實應依證據認定之，無證據不得認定犯罪事實，刑事訴訟法第一百五十
    四條第二項定有明文。又按認定犯罪事實所憑之證據，雖不以直接證據為限，間
    接證據亦包括在內，然而無論直接證據或間接證據，其為訴訟上之證明，須於通
    常一般人均不致有所懷疑，而得確信其為真實之程度者，始得據為有罪之認定，
    倘其證明尚未達到此一程度，而有合理之懷疑存在時，即難遽採為不利被告之認
    定。又按刑事訴訟法第一百六十一條已於九十一年二月八日修正公布，其第一項
    規定：檢察官就被告犯罪事實，應負舉證責任，並指出證明之方法。因此，檢察
    官對於起訴之犯罪事實，應負提出證據及說服之實質舉證責任。倘其所提出之證
    據，不足為被告有罪之積極證明，或其指出證明之方法，無從說服法院以形成被
    告有罪之心證，基於無罪推定之原則，自應為被告無罪判決之諭知。
三、本院經查：
（一）關於吳永展向被告購買甲基安非他命之次數，僅為二次，已如前述，公訴人認
      吳永展向被告購買三次，尚有誤會，應認檢察官所訴被告另一次販賣甲基安非
      他命予吳永展之犯行，不能證明。
（二）秘密證人Ａ２於九十一年六月十八日偵查中證稱：「（【提示乙○○及范鈺娸
      照片】是否有跟他們買毒品？）有，買甲基安非他命，去年年中時，大概買二
      、三次，都是范女打電話給我，范女開一部白色ＭＡＲＣＨ，一次是范女是嘉
      和路下拿給我，二次是我上樓去，好像是七、八樓，是頂樓，一次是『松哥』
      （音）和我談價錢，一次是范女從房間走出來，松哥在房間裡，女的和我談價
      錢，每次都是一、二千元，這樣買毒品，份量是他們自己決定，是他們自己拿
      給我。」（見偵字第四○○七號卷第八八頁反面）。九十二年四月十八日原審
      時證稱：「（提示南投分局偵查卷內被告之照片，是否認識？）不知道名字，
      但我知道是誰，都叫他綽號。」（同上卷第八八頁）「（如何稱呼他？）女的
      叫「小琪」，男的叫雄哥【台語】直接叫音，不知道字怎麼寫。」「（有無跟
      被告乙○○買過海洛因或甲基安非他命？）有。」「（買什麼？）買安非他命
      ，海洛因是我另一個朋友買的。」「（你跟被告乙○○買甲基安非他命買過幾
      次？）忘了。」「（在那裡買的？）南雲醫院隔壁路的公寓。」「（何時買的
      ？）沒有印象。」「（價錢？）看那時的行情價，大概一錢四千到六千元。」
      「（你大概一次買多少錢？）大概半錢，二、三千元。」「（你說你朋友向被
      告買海洛因情形如何？）何時買的我忘了，就是有一天晚上我朋友鄭嘉政打電
      話跟雄哥說要買毒品，看多少錢，有時雄哥會自己送出來，有時叫他的朋友（
      男的）送出來，有時叫「小琪」拿出來。我朋友買了三、四次，每次約買一千
      元、兩千元左右。」「我們大部分打給雄哥，他有時叫我們打給小娸或藍坤豪
      的手機，叫他們直接拿下來：：。」（見原審卷(二)第八八至九一頁）；於九十
      三年三月十一日本院前審時證稱：「（購買）方式不一定，有時候他本人來，
      有時候他留電話給我們聯絡，有時候是他的小弟阿凱拿毒品來。」「（買毒品
      時）都是我有一個朋友叫阿正的（在場看到）。」「（是否范鈺娸有打電話給
      你？）不曾，我先跟他聯絡，之後他再打給我。」並證稱時間太久，伊忘記向
      被告買幾次，每次購買金額不一定，視身上的錢而定，有時一千元或二千元等
      語（見本院上訴字卷第一五一、一五五頁）。Ａ２對於購買毒品之聯絡方式，
      有稱都是范女打電話給伊；有稱小娸即范女未曾打電話給伊；有稱是伊打電話
      給被告；有稱是鄭嘉政打電話給被告要買毒品，前後不一，且又無法交待鄭嘉
      政之真正姓名、住所供查證。而對於向被告購買毒品之次數、數量及金額，亦
      陳述不明確，其證詞顯有瑕疵，難予採信。Ａ２之證詞不能作為證明被告有販
      賣甲基安非他命給Ａ２之證據，此外又無其他證據足以證明被告有如附表(一)編
      號(4)之販賣甲基安非他命予Ａ２之犯行，被告此部分之犯罪要屬不能證明。
（三）因公訴人認被告上開販賣甲基安非他命予吳永展一次、Ａ２三次之此部分犯行
      ，與前開有罪之連續販賣甲基安非他命之犯行，有連續犯裁判上一罪之關係，
      爰不另為無罪之諭知。
肆、上訴人即被告被訴連續販賣第一級毒品部分，業經本院前審以九十三年度上更(一)
    字第二十一號判決無罪確定在案，合此敘明。
伍、據上論斷，應依刑事訴訟法第三百六十八條、三百六十九條第一項前段、第三百
    六十四條、第二百九十九條第一項前段，毒品危害防制條例第四條第二項、第十
    九條第一項，刑法第十一條前段、第五十六條、第三百四十九條第二項、第五十
    五條、第五十一條第五款，判決如主文。
本案經檢察官甲○○到庭執行職務。
中      華      民      國　    九十四     年     五      月    十一　　日
　　　　　　　　　　　　　　　　臺灣高等法院臺中分院刑事第六庭
　　　　　　　　　　　　　　　　　　　審判長法　官　李  文  雄
　　　　　　　　　　　　　　　　　　　　　　法　官　劉　連　星
　　　　　　　　　　　　　　　　　　　　　　法  官　陳　嘉　雄
右正本證明與原本無異。
如不服本判決應於收受送達後十日內向本院提出上訴書狀，其未敘述上訴之理由者並
得於提起上訴後十日內向本院補提理由書（均須按他造當事人之人數附繕本）。
　　　　　　　　　　　　　　　　　　　　　　書記官  陳  信  和
中      華      民      國　    九十四     年     五      月    十二　　日
【附表(一)：販賣第二級毒品甲基安非他命部分】：
┌─┬──────┬───────┬──────┬─────────┬─────┬───────┐
│編│　販賣時間　│　 販賣地點   │　販賣對象  │　犯　罪　方　法  │ 所得利益 │證 　　　   據│
│號│　（民國）  │              │            │ 　 （新台幣）    │（新台幣）│              │
├─┼──────┼───────┼──────┼─────────┼─────┼───────┤
│１│八十九年十一│南投縣名間鄉中│ 吳永展     │分別以每包一千元之│二千元    │1.證人吳永展於│
│　│月初某日、中│正村庄仔巷附近│            │價格連續二次販賣甲│          │  警訊、偵查中│
│  │旬某日      │之上坑仔媽公園│            │基安非他命予吳永展│          │  之證詞。    │
├─┼──────┼───────┼──────┼─────────┼─────┼───────┤
│２│九十年一月下│南投縣名間鄉仁│ 鄭孟源     │分別以每包一千元之│二千元    │1.證人鄭孟源於│
│　│旬某日及二月│和村山腳巷七之│            │價格連續二次販賣甲│          │  警訊、偵查、│
│  │下旬某日    │壹號住處附近之│            │基安非他命予鄭孟源│          │  原審之證詞。│
│  │            │北二高工地橋下│            │                  │          │              │
├─┼──────┼───────┼──────┼─────────┼─────┼───────┤
│３│九十年四月二│南投縣名間鄉仁│ 鄭孟源     │由鄭孟源已竊得之茶│茶葉五十斤│1.證人鄭孟源於│
│  │十三日凌晨二│和村附近之水圳│            │葉五十台斤與乙○○│          │  警訊、偵查、│
│　│時許        │旁            │            │互易一錢之甲基安非│          │  原審之證詞。│
│  │            │              │            │他                │          │              │
├─┼──────┼───────┼──────┼─────────┼─────┼───────┤
│４│九十年年中某│南投縣南投市嘉│秘密證人Ａ２│與共犯范鈺娸共同基│三千元    │1.秘密證人於警│
│　│日          │和路二八九之一│　　　　    │於概括犯意之聯絡，│          │  訊、偵查、原│
│  │            │號八樓及不詳地│        　　│以一千元之價格連續│          │  審及本院之證│
│  │            │址之多處租屋處│       　　 │三次販賣甲基安非他│          │  詞。        │
│  │            │所            │       　　 │命予秘密證人Ａ２　│          │              │
└─┴──────┴───────┴──────┴─────────┴─────┴───────┘
【附表(二)：販賣第一級毒品海洛因部分】：
┌─┬──────┬───────┬──────┬─────────┬─────┬───────┐
│編│　販賣時間　│　 販賣地點   │　販賣對象  │　犯　罪　方　法  │ 所得利益 │證 　　　   據│
│號│　（民國）  │              │            │ 　 （新台幣）    │（新台幣）│              │
├─┼──────┼───────┼──────┼─────────┼─────┼───────┤
│１│九十年十一月│南投縣南投市南│ 李瑞鑫     │與范鈺琪共同透過一│一千元    │1.證人李瑞鑫於│
│　│六日十八時許│崗路南崗國中附│            │名不詳姓名之成年男│          │  警訊、偵查中│
│  │、同年月八日│近            │            │子以一千元之價格，│          │  之證詞。    │
│  │十九時許    │              │            │販賣海洛因予李瑞鑫│          │              │
├─┼──────┼───────┼──────┼─────────┼─────┼───────┤
│２│九十年十一月│南投縣南投市嘉│ 李瑞鑫     │由李瑞鑫以電話連絡│無        │1.證人李瑞鑫於│
│　│十日十一時許│和一路二八九之│            │范鈺娸欲購買海洛因│          │  警訊、偵查中│
│  │            │一號門前      │            │並由乙○○出面接洽│          │  之證詞。    │
│  │            │              │            │，在上開地點為警查│          │              │
│  │            │              │            │獲而未遂          │          │              │
└─┴──────┴───────┴──────┴─────────┴─────┴───────┘
【附表(三)：扣案物品】
編號  名　　稱               重　　量
    海洛因伍包            （合計淨重拾參點伍壹公克、包裝重壹點捌伍公克）
    甲基安非他命參包      （分別驗後餘淨重參點貳柒公克、參點參壹公克、參點貳捌公克）
    分裝袋壹包
    海洛因肆包            （合計淨重陸點參貳公克、包裝重零點捌捌公克）
    甲基安非他命陸小包    （含袋重十六點四公克）
    海洛因貳包            （合計淨重貳點參捌公克、包裝重零點肆肆公克）
    甲基安非他命拾參包    （合計毛重貳拾點捌公克）
    天秤壹臺
    大型分裝塑膠袋拾包
    小型分裝塑膠袋伍拾包
    海洛因貳包            （合計淨重零點壹陸公克、包裝重零點肆捌公克）
                                                                    　Ｉ
